臺灣臺北地方法院刑事判決　　　　　　　　　　　　九十二年度訴字第一五九九號
　　公　訴　人　臺灣臺北地方法院檢察署檢察官
　　被　　　告　甲○○
　　指定辯護人　本院公設辯護人曾德榮
右列被告因違反毒品危害防制條例案件，經檢察官提起公訴（九十一年度偵字第一七
七四二號），本院判決如左：
    主  文
甲○○無罪。
    理  由
一、公訴意旨略以：被告甲○○明知海洛因為毒品危害防制條例第二條第二項第一款
    所規定之第一級毒品，不得非法販賣，竟意圖營利先向真實姓名年籍均不詳綽號
    「阿祥」之成年男子販入海洛因後，於民國九十一年八月四日下午七時許，在臺
    北市○○路○段五十八號前，以新臺幣（下同）三百元之代價，出賣淨重零點零
    六公克之海洛因與丙○○；嗣因員警事先接獲檢舉，在上址埋伏，因而當場查獲
    ，並扣得前開海洛因。因認被告甲○○所為，係犯毒品危害防制條例第四條第一
    項之販賣第一級毒品罪嫌云云。
二、按犯罪事實應依證據認定之，無證據不得推定其犯罪事實；不能證明被告犯罪者
    ，應諭知無罪之判決，刑事訴訟法第一百五十四條第二項、第三百零一條第一項
    分別定有明文。又認定不利於被告之事實，須依積極證據，苟積極證據不足為不
    利於被告犯罪事實之認定時，即應為有利於被告之認定，更不必有何有利之證據
    ；而刑事訴訟法上所謂認定犯罪事實之證據，係指足以認定被告確有犯罪行為之
    積極證據而言，該項證據自須適合於被告犯罪事實之認定，始得採為斷罪之資料
    ，最高法院早著有三十年上字第一八一三號、二十一年上字第四七四號、二十九
    年上字第三一０號等判例可資參照。次按毒品危害防制條例第四條第一項之販賣
    第一級毒品罪，必須行為人係意圖營利，而販入或賣出第一級毒品或二者兼而有
    之，方足構成，此有最高法院八十八年度台上字第三八九八號、九十年度台上字
    第七○三○號判決足資參照。
三、公訴人認被告涉犯前揭販賣毒品罪嫌無非係以證人即查獲本案之員警乙○○之證
    詞、法務部調查局九十二年八月十五日調科一字第○二○○○六○○○號鑑定通
    知書一紙及查扣之毒品海洛因等為其論據。訊據被告堅詞否認有販賣毒品海洛因
    之犯行，辯稱：查獲之第一級毒品海洛因係伊於九十一年八月四日下午六時許在
    臺北市○○路○段五四號麥當勞興隆店內向真實姓名不詳綽號「阿祥」之男子以
    二千元購得，為供自己施用，因丙○○之前欠伊三百元，當日在興隆路五八號前
    遇到丙○○時向他取回三百元，即遭警逮捕等語。經查：
  (一)按九十一年第一級毒品海洛因下半年之小盤價每公克最高為九千六百三十元、最
    低為五千九百十元，此有卷附法務部調查局調緝參字第○九二○○二一三八八○
    號函附九十一年度國內主要毒品買賣平均價格表可稽。被告為警查獲之第一級毒
    品海洛因○．○六公克，據被告供稱係以二千元所購入，換算所購入之成本價每
    公克達一萬二千元，顯高於當時小盤平均最高市價九千六百三十元，本院又查無
    其他證據足證被告於購入時有營利意圖，被告單純販入之行為即難認與販賣罪之
    構成要件相符。次查被告為警查獲前二十六小時內某時，確曾施用第一級毒品海
    洛因一次，亦有卷附（九十一年毒偵字第一八九四號卷第三十九頁）臺灣檢驗科
    技股份有限公司濫用藥物尿液檢驗報告書可查，所辯購入毒品之目的係供自己施
    用等語即非虛妄。
  (二)被告對於在其身上查獲第一級毒品海洛因及丙○○交還三百元等事實並不否認。
    證人即查獲被告之警員乙○○於偵查中證稱：接到線報檢舉，有人會在查獲地交
    易毒品，伊等即在現場埋伏，另外一名警員李志忠看到丙○○交付三百元給被告
    ，被告收下後，就正要從右後口袋中拿出毒品時，伊等即上前逮捕被告云云，又
    於本院審理時結證稱：伊等離現場約有十公尺，當時並未聽到被告與丙○○談話
    ，伊在警員李志忠上前盤查後，始跟上協助，未看清楚當時被告之動作，但第一
    級毒品海洛因確係在被告身上所搜得等語，互核證人乙○○前開偵審中之證詞，
    僅能證明被告持有前揭毒品海洛因及向丙○○收取三百元之事實，有關被告收取
    三百元是否為販賣毒品之價金，既證人乙○○於本院審理時已結證稱：未聽見被
    告與丙○○之談話又亦沒看清當時被告之動作等語，其於偵查中所證：「就正要
    從右後口袋中拿出毒品」（按指交付毒品之意）云云，應僅係推測之詞，證詞即
    不能採為證明被告販賣毒品之證據。
  (三)臺灣臺北地方法院檢察署九十一年度偵字第一七七四二號卷第七頁背面警詢筆錄
    載證人丙○○稱：「警方到場時我已拿錢給甲○○，而他正要拿海洛因給我時」
    、「我係以新台幣三百元欲向甲○○購買」等語，證人丙○○就此一筆錄之內容
    於本院審理時結證稱：「（警詢中所證之詞？）那是警察寫的。」、「我沒講。
    」等語，本院當庭勘驗警詢錄音帶，有關被告販賣毒品部分，證人丙○○於警詢
    中證稱：「（問：警方到場時你與甲○○正做何動作？你錢拿給他了嗎？）答：
    警方到場時我已拿錢給甲○○。」、「（問：他貨拿給你了嗎？）答：還沒有。
    」、「（問：你欲向甲○○購買之海洛因數量為何？）答：三佰元。」、「（問
    ：數量多少你知道嗎？）答：詳細數量我不清楚。」、「（問：你是否知道甲○○所有之海洛因來源為何處？）答：我不知道。」等語，此有本院卷附勘驗筆錄
    、警詢錄音帶譯文可稽，證人丙○○確未陳述警詢筆錄所載之內容，故前開警詢
    筆錄所載即無證據能力。本院於審理時傳訊證人丙○○，經檢察官、辯護人交互
    詰問其交付三百元之原委時證稱：「八月四日之前幾天我向他（按指被告）借三
    百元，我拿三百元還他」等語，已與證人丙○○於警詢錄音帶譯文所證各詞不同
    ，而從本院前開勘驗錄音帶譯文警詢問答方式觀之，證人丙○○之證詞顯係警員
    以誘導方式詢問（即將結論置於問題中詢問）所得，證人丙○○於本院審理時亦
    證稱：伊在警局說拿三百元還被告，惟警員一直說伊向被告買毒品等語足按，而
    誘導詢問易使證人依詢問者之暗示回答，此種證詞可信性極低，再考之前開證詞
    就被告販售毒品之數量並不明確，所證即顯籠統而不具體，證人丙○○警詢之錄
    音帶譯文尚不足以證明被告有販賣毒品之犯行。
  (四)綜上，被告販入毒品之目的係供己施用，無證據證明有營利意圖；檢察官所引之
    證人乙○○證詞及公訴人聲請調查之證人丙○○警詢中之證詞，均不能證明被告
    有販賣毒品之犯行，本院復查無其他積極之證據足證被告有公訴人所指前開犯行
    ，既無證據足以證明被告有販賣毒品犯行，依前開說明，本院自應為無罪判決諭
    知。被告前於九十年八月十日因施用第一級毒品案件，經本院以九十一年度聲字
    第一六一二號裁定送觀察、勒戒後，認無繼續施用毒品之傾向，業經臺灣臺北地
    方法院檢察署檢察官於九十一年八月三十日以九十一年度毒偵字第一八五七號不
    起訴處分確定。本件被告於九十一年八月日四日下午七時許為警查獲前二十六小
    時內某時，在不詳處所施用第一級毒品海洛因一次之犯行，顯係在前開不起訴處
    分前之施用毒品行為，應為該處分效力之所及，而施用後持有本件扣案之第一級
    毒品海洛因，為施用行為所吸收，故不另論罪。至扣案之第一級毒品海洛因應由
    檢察官另行依法處理，附此敘明。
據上論斷，應依刑事訴訟法第三百零一條第一項前段，判決如主文。
本案經檢察官彭慶文到庭執行職務
中　　　華　　　民　　　國　　九十三　　年　　　六　　　月　　 十五 　　日
                                      臺灣臺北地方法院刑事第十四庭
                                      審判長法官  宋  松  璟
                                            法官  吳  秋  宏
                                            法官  王  綽  光
右正本證明與原本無異。
如不服本判決，應於判決送達後十日內，向本院提出上訴狀。
                                          書記官  蔡  梅  蓮
中　　　華　　　民　　　國　　九十三　　年　　　六　　　月　　十八　　日
